臺灣高等法院刑事判決　　　　　　　　　　　　　九十一年度上易字第二八五八號
　　上　訴　人
　　即　被　告　丙○○
右上訴人因竊盜等案件，不服臺灣新竹地方法院九十一年度易字第二四六號，中華民
國九十一年六月十八日第一審判決（起訴案號：臺灣新竹地方法院檢察署九十一年度
偵字第八二七號）提起上訴，本院判決如左：
    主  文
原判決撤銷。
丙○○連續攜帶兇器、毀壞安全設備竊盜，累犯，處有期徒刑壹年。
    事  實
一、丙○○前曾因違反麻醉藥品管理條例案，經臺灣新竹地方法院於民國（下同）八
    十六年十月十四日，以八十六年度易字第一五二三號判處有期徒刑六月確定，於
    八十七年七月十六日易科罰金執行完畢。猶不知悔改，復意圖為自己不法所有，
    並基於概括之犯意，先於九十年十一月二十八日下午二時許，持其所有客觀上足
    對人生命身體構成危險之管鉗及一字起子各一支，趁新竹縣芎林鄉○○村○○街
   五四七號謝成昌住宅無人在家之際，以管鉗扭壞該住宅剪刀門上掛鎖鎖頭安全設
    備後，侵入前開住宅內，再破壞一樓謝成昌臥室門之喇叭鎖後進入房間，並以一
    字起子破壞書桌右上方之小抽屜（毀損喇叭鎖、破壞書桌小抽屜部分均未據告訴
    ），竊取置於抽屜內之謝成昌所有，總值不詳之新臺幣（下同）十元硬幣、舊紙
    鈔及舊硬幣各乙袋，及金戒指一只，得手後欲離去之際，適遇謝成昌之孫謝年洪
    下課返家撞見，丙○○即衝出門外並騎乘機車逃逸。又於同年十二月四日上午十
    一時許，持其所有客觀上足對人生命身體構成危險之管鉗一支，趁新竹縣竹東鎮
    ○○里○○路三四三號甲○○住宅無人在家之際，以管鉗破壞前開住宅大門掛鎖
    鎖頭安全設備後，侵入前開住宅內，再破壞二樓臥室門之喇叭鎖進入（侵入住宅
    、毀損喇叭鎖部分均未據告訴），竊取甲○○所有之手機一支，另至三樓未鎖之
    甲○○之子乙○○臥室，竊取乙○○所有之金項鍊一條（價值約二千元）、金戒
    指二只（價值約三千元）、ＭＩＣＲＯＮ廠牌筆記型電腦一台（價值約四萬元）
    、行動電話一支；得手後，將上開所竊得之金戒指至竹東市金吉安銀樓典當得款
    一千零七十元，筆記型電腦出售予友人鍾寶仁，行動電話則轉送友人王淑清、女
    友林世琪使用。嗣因另案經通緝到案後，經警循線查獲。
二、案經丁○○（謝成昌孫女）訴由新竹縣警察局竹東分局報請臺灣新竹地方法院檢
    察署檢察官偵查起訴。
    理  由
一、被告丙○○經合法傳喚，無正當理由未於言詞辯論期日到庭，據其在原審之陳述
    ，已坦承於九十年十一月二十八日下午二時許，持其所有之管鉗及一字起子各一
    支，以管鉗扭壞住宅剪刀門上掛鎖鎖頭，進入新竹縣芎林鄉○○村○○街五四七
    號住宅，破壞臥室內書桌抽屜；又於同年十二月四日上午十一時許，持其所有之
    管鉗一支，以管鉗破壞大門掛鎖鎖頭安全設備後，侵入新竹縣竹東鎮○○里○○
    路三四三號住宅，再破壞二樓甲○○臥室門扇喇叭鎖進入，竊取甲○○所有之手
    機一支，另至三樓未鎖之甲○○之子乙○○臥室，竊取乙○○所有之金項鍊一條
    、金戒指二只、ＭＩＣＲＯＮ廠牌筆記型電腦一台、行動電話一支；但否認有竊
    得謝成昌所有價值不詳之十元硬幣、舊紙鈔及舊硬幣各乙袋、金戒指一只之情事
    ，辯稱：謝成昌房門未鎖，其進入房內確有看到舊紙鈔及舊硬幣各一袋，但沒有
    看到金戒指，且因舊紙鈔及舊硬幣對其並無用處，故亦未拿走上開物品云云。惟
    查，被告於同年十二月四日上午十一時許，持其所有之管鉗一支，以管鉗破壞大
    門掛鎖鎖頭安全設備後，侵入新竹縣竹東鎮○○里○○路三四三號住宅，再破壞
    二樓甲○○臥室門扇喇叭鎖進入，竊取甲○○所有之手機一支，另至三樓未鎖之
    甲○○之子乙○○臥室，竊取乙○○所有之金項鍊一條、金戒指二只、ＭＩＣＲ
    ＯＮ廠牌筆記型電腦一台、行動電話一支；得手後，將上開所竊得之金戒指至竹
    東市金吉安銀樓典當得款一千零七十元，筆記型電腦出售予友人鍾寶仁，行動電
    話則轉送友人王淑清、女友林世琪使用之事實，已據其在原審坦承不諱，核與證
    人丁○○、甲○○、乙○○、彭玉珍、林世淇、王淑清、鍾寶仁、謝年洪等人之
    供證之情節相符，並有贓證物品認領保管收據二紙、金飾買入登記簿、車號查詢
    重型機車車籍各一紙在卷可證；此部分被告之自白核與事實相符，自屬可信。次
    查，被告確實有於九十年十一月二十八日下午二時許，持其所有之管鉗及一字起
    子各一支，至新竹縣芎林鄉○○村○○街五四七號住宅，再破壞一樓謝成昌臥室
    房門門扇喇叭鎖後進入房間，並以一字起子破壞書桌右上方之小抽屜，竊取置於
    抽屜內之謝成昌所有，總值不詳之十元硬幣、舊紙鈔及舊硬幣各乙袋，及金戒指
    一只等情，業據證人謝年洪、丁○○分別於警訊及原審調查中指證甚詳；該二位
    證人與被告並無宿怨，衡情應無虛構事實誣陷被告之必要；參以，被告在原法院
    審理中亦坦承有於九十年十一月二十八日下午二時許，持其所有之管鉗及一字起
    子各一支，以管鉗扭壞住宅剪刀門上掛鎖鎖頭，進入新竹縣芎林鄉○○村○○街
    五四七號住宅，破壞謝成昌臥室內書桌抽屜等情；更可得徵證人謝年洪、丁○○
    之前述指證並非出虛偽編撰，應可採信。被告所辯：未竊取謝成昌所有十元硬幣
    、舊紙鈔及舊硬幣各乙袋、金戒指一只等語，顯係臨訟卸責之詞，委無足採。本
    案事證明確，被告竊盜犯行堪以認定。
二、按門鎖為安全設備之一種，被告毀壞門鎖行竊，自應論以刑法第三百二十一條第
    一項第二款之毀壞安全設備竊盜罪；惟此處所謂門鎖，係指附加於門上之鎖而言
    ，至毀壞構成門之一部之鎖（如司必靈鎖），則應認為毀壞門扇（最高法院六十
    四年七月十五日六十四年度刑庭第四次庭推總會決議參照）。核被告丙○○所為
    ：第一次行竊部分係犯刑法第三百零六條第一項無故侵入住宅罪、第三百二十一
    條第一項第二、三款之攜帶兇器、毀壞安全設備竊盜罪；第二次行竊部分係犯刑
    法第三百二十一條第一項第二、三款之攜帶兇器、毀壞安全設備竊盜罪。此部分
    公訴人漏引刑法第三百二十一條第一項第二款毀壞安全設備罪之條文，然因起訴
    事實欄內已明確記載毀壞剪刀門、門鎖進入屋內竊盜之事實，本院自得併予審判
    。被告先後二次加重竊盜犯行，時間緊接，方法相同，觸犯構成要件相同之罪，
    顯係基於概括犯意為之，為連續犯，依刑法第五十六條規定論以一罪，並加重其
    刑。又其所犯上開侵入住宅、加重竊盜二罪間，有方法結果之牽連關係，依刑法
    第五十五條後段之規定，從一重之連續攜帶兇器、毀壞安全設備竊盜罪處斷。再
    查，被告前有多次犯罪前案紀錄，復曾因違反麻醉藥品管理條例案，經臺灣新竹
    地方法院於八十六年十月十四日，以八十六年度易字第一五二三號判處有期徒刑
    六月確定，於八十七年七月十六日易科罰金執行完畢，有本院被告全國前案紀錄
    表各一份在卷可稽，其於五年以內再犯本件有期徒刑以上之罪，為累犯，應依刑
    法第四十七條規定遞予加重其刑。
三、原審據以論罪科刑，固非無見。惟查：附加於門之掛鎖為安全設備之一種，被告
    毀壞附加於門之掛鎖行竊，自應論以刑法第三百二十一條第一項第二款之毀壞安
    全設備竊盜罪，原審竟論以同條款之毀壞門扇竊盜，自有未洽。被告提起上訴未
    附具任何理由，雖無理由；然原判決既有前述之可議，仍屬無可維持，應由本予
    以撤銷改判。爰審酌被告有多次犯罪判刑前案，仍不知悔改，其乘他人住宅無人
    在家之際，攜帶兇器入內行竊之手段，危害他人居家之安全，然竊得財物之價值
    尚非重大，犯後尚能坦承部分犯行等一切情狀，量處如主文所示之刑。供犯罪所
    用之管鉗及一字起子各一支，雖據被告供承為其所有，然該等工具並未扣案，復
    據被告陳明管鉗已丟棄在竹東鎮二重埔一帶不能確定之處所，而無從尋獲，本院
    因認無併予宣告沒收之必要，附此敘明。
四、公訴意旨另以：被告於九十年十一月二十八日下午二時許，在新竹縣芎林鄉○○
    村○○街五四七號住處一樓，破壞謝成昌房間喇叭鎖，再以一字起子破壞房間內
    書桌右上方小抽屜之行為，另涉犯刑法第三百五十四條毀損罪云云。惟按，刑法
    第三百五十七條規定同法第三百五十四條之毀損罪，須告訴乃論。又，犯罪之被
    害人，方得為告訴；被害人已死亡者，方得由其配偶、直系血親、三親等內之旁
    系血親、二親等內之姻親或家長、家屬告訴，此觀諸刑事訴訟法第二百三十二條
    、第二百三十三條之規定自明。查，被害人謝成昌在本案發生時為身體不錯之人
    ，已據其孫秀年洪在原審陳明在卷（見原審卷第三十七頁）；然遍閱全卷，並未
    見被害人謝成昌到庭為任何表示；另依被害人謝成昌孫女丁○○在警局中之陳述
    亦僅表示追訴「小偷無故侵入住宅部分」，而未表明就毀損部分提出告訴。此部
    分被告所涉毀損犯行，並未據合法告訴。惟因公訴意旨認此部分與前開論罪科刑
    部分，有牽連犯之關係，屬裁判上之一罪，故不另為不受理之諭知。
五、被告丙○○經合法傳喚，無正當理由未於言詞辯論期日到庭，爰不待其陳述逕行
    判決。
據上論斷，應依刑事訴訟法第三百七十一條、第三百六十九條第一項前段、第三百六
十四條、第二百九十九條第一項前段，刑法第五十六條、第三百二十一條第一項第二
、三款、第三百零六條第一項、第五十五條、第四十七條，罰金鍰提高標準條例第一
條前段，判決如主文。
本案經檢察官田炳麟到庭執行職務。
中      華      民      國    九十一    年     十一     月    二十八    日
                              臺灣高等法院刑事第十二庭
                               審判長法  官   劉  景  星
                                        法  官   陳  志  洋
                                        法  官   陳  博  志
右正本證明與原本無異。
不得上訴。
                                        書記官   陳  嘉  文
中      華      民      國     九十一   年    十二      月      二      日
附錄  本判決論罪科刑法條：
中華民國刑法第三百二十一條
犯竊盜罪而有左列情形之一者，處六月以上五年以下有期徒刑：
二  毀越門扇、牆垣或其他安全設備而犯之者。
三  攜帶兇器而犯之者。
